【裁判字號】    97,易,1100
【裁判日期】    980219
【裁判案由】    詐欺
【裁判全文】
臺灣屏東地方法院刑事判決              97年度易字第1100號
公  訴  人  臺灣屏東地方法院檢察署檢察官
被      告  甲○○
                    （現在臺灣屏東監獄竹田分監執行中）
上列被告因詐欺案件，經檢察官提起公訴（97年度偵緝字第335
號、97年度偵字第6844號、97年度偵字第7008號），被告於本院
準備程序進行中，就被訴事實為有罪之陳述，經本院告知簡式審
判程序意旨，並聽取當事人之意見後，本院合議庭裁定由受命法
官獨任依簡式審判程序審理，判決如下：
    主  文
甲○○幫助犯詐欺取財罪，累犯，處有期徒刑伍月，如易科罰金
以新臺幣壹仟元折算壹日。
    事  實
一、甲○○前於民國94年間，因連續施用毒品案件，經本院以94
    年度簡字第389 號判處有期徒刑6 月確定；再於同年間，因
    妨害兵役、連續施用毒品等案件，經本院以94年度簡字第11
    48號、臺灣高等法院高雄分院以94年度上易字第657 號分別
    判處有期徒刑4 月、1 年4 月，後合併定應執行有期徒刑1
    年6 月確定，上開各罪經接續執行，並於95年12月20日假釋
    出監，迄至96年6 月7 日假釋期滿未經撤銷，視為執行完畢
    。詎其仍不知警惕，明知近年來臺灣社會盛行以虛設、租賃
    、借用或買賣人頭帳戶之方式，供犯罪集團作為詐欺他人交
    付財物等不法用途，亦知金融機構帳戶係個人理財之重要工
    具，且關係個人財產、信用之表徵，應可預見蒐羅金融機構
    帳戶之存摺、金融卡者，可能係將之供詐騙他人錢財所用，
    並知悉提供帳戶之存摺、金融卡供他人使用，具有幫助掩飾
    或藏匿他人犯罪所得財物之可能性，復知悉申辦行動電話門
    號於當今社會乃極其容易、尋常之事，故刻意收購他人申辦
    之門號，顯可能持之供以隱匿身分，使便於遂行詐騙行為時
    所用，卻仍基於縱若犯罪集團成員利用其所提供之帳戶、門
    號持以詐欺取財，亦不違反其本意，而基於幫助詐欺取財之
    未必故意，於97年2 月間某時，在屏東火車站前，將其所有
    之臺灣中小企業銀行竹北分行帳戶（帳號：00000000000 號
    ）存摺、提款卡與密碼，以及其名義申辦之遠傳電信股份有
    限公司、和信電訊股份有限公司行動電話門號（分別為0000
    000000、0000000000號），以新臺幣（下同）3500元之對價
    ，出售上開帳戶、門號與某真實年籍姓名不詳之成年人，以
    供該人所屬之詐騙集團（下稱上開詐騙集團）詐取他人財物
    之用。迨上開詐騙集團之成員取得前揭甲○○出售之帳戶、
    門號後，即共同基於意圖為自己不法所有之詐欺取財犯意聯
    絡，各於附表所示時間，以附表所示方式，而對附表所示之
    人詐欺取財得逞。
二、案經臺中縣政府警察局豐原分局、臺北縣政府警察局新莊分
    局、彰化縣政府警察局員林分局報告臺灣屏東地方法院檢察
    署檢察官偵查起訴。
    理  由
一、本件被告甲○○所犯係死刑、無期徒刑或最輕本刑為3 年以
    上有期徒刑以外之罪，亦非屬臺灣高等法院管轄第一審之案
    件，其於準備程序中就被訴事實為有罪之陳述，經本院告知
    簡式審判程序之旨，並聽取當事人意見後，本院合議庭依刑
    事訴訟法第273 條之1 第1 項為裁定，由受命法官獨任進行
    簡式審判程序。又簡式審判程序之證據調查，依刑事訴訟法
    第273 條之2 規定，不受同法第159 條第1 項審判外陳述排
    除之限制；再被告對於卷內各項證據亦不爭執證據能力，復
    無事證顯示有何違法取得或類此瑕疵之情，故卷內所列各項
    證據，自均有證據能力，合先敘明。
二、上揭犯罪事實，業據被告於本院準備程序中坦承不諱（見本
    院98年2月5日準備程序筆錄第2頁），並有證人即被害人己○○、庚○○、丙○○、戊○○、乙○○、丁○○證述遭到
    詐騙等情可資佐證（見臺中警卷第2頁、臺中地檢偵卷第14
    頁，板橋地檢偵卷第4頁，彰化地檢偵卷第6、7、10、12頁
    ），以及各被害人報案之受理各類案件紀錄表、反詐騙案件
    紀錄表、受理詐騙帳戶通報警示簡便格式表，華南商業銀行
    自動存提款機交易明細表、臺灣中小企業銀行存款憑條、Ya
    hoo 奇摩拍賣網網頁，被告於臺灣中小企業銀行竹北分行開
    戶之申請書暨該帳戶交易往來明細、遠傳電信股份有限公司
    與和信電訊股份有限公司行動電話門號之申請書等件附卷足
    稽（見臺中警卷第4-14頁，彰化地檢偵卷第24-27 、41-51
    頁，板橋地檢偵卷第6-10頁，偵緝卷第32-34 頁），是認被
    告上開自白與事實相符，堪以採信。從而本件事證已明，被
    告犯行洵可認定，應依法論科。
三、被告將上開帳戶、門號交付某真實年籍姓名不詳之成年人，
    雖其得以知悉該人暨其所屬犯罪集團成員，係將上開帳戶供
    為匯提詐騙等不法所得、以及將上開門號供作遂行詐騙時隱
    匿身分之用，然被告與該集團成員間並無直接詐欺取財之犯
    意聯絡，或參與詐欺取財等構成要件行為之分擔，其提供上
    開帳戶、門號供為贓款匯存提領、隱匿真實身分所用，自屬
    詐欺取財構成要件以外之助力。核被告所為，係犯刑法第30
    條第1 項前段、第339 條第1 項之幫助詐欺取財罪。被告基
    於幫助之犯意，以一提供帳戶與門號之幫助行為，幫助上開
    犯罪集團多次遂行詐欺取得數被害人之財物，為同種想像競
    合犯，僅成立一幫助詐欺取財犯行，依刑法第55條之規定從
    一重處斷。又被告係幫助犯，依刑法第30條第2 項規定，依
    法減輕其刑。另被告有如事實欄所載之犯罪科刑執行情形，
    有上開前案紀錄資料可參，其於徒刑執行完畢後，5 年內故
    意再犯本件有期徒刑以上之罪，為累犯，應依刑法第47條第
    1 項之規定加重其刑。本件被告同有刑之加重與減輕事由，
    應依法先加後減之。又因幫助犯係從犯，乃從屬於正犯而成
    立，刑法上既無「共同幫助」之情，當亦無「幫助共同」可
    言，是被告幫助之對象，雖係有犯意聯絡與行為分擔而實施
    詐欺犯行之上開詐騙集團各成員，惟仍無庸諭知為「幫助共
    同」，特此敘明（司法院70年10月28日 (70) 廳刑一字第11
    04號之刑事法律問題研究意見亦同此認定）。
四、爰審酌近來電話詐騙犯罪猖獗，不法份子利用人頭帳戶浮濫
    之漏洞，屢以電話向不特定社會大眾施用各種騙術，再指示
    集團成員將被害人失慮所匯金額，自人頭帳戶提領一空，不
    僅造成檢警追緝之困難，更導致被害人求償無門，對公權力
    信心喪失殆盡，司法正義無法及時伸張，甚至造成社會已無
    人際互信，嚴重阻礙正當工商發展及政府政務推動，是被告
    提供助力予上開詐騙集團，率然出售上開帳戶、門號，以資
    渠等作為犯罪工具，復而造成多數之被害人遭蒙詐害，相繼
    匯款至上開詐騙集團控制之人頭帳戶內，再由集團成員隨即
    將該筆款項自帳戶提領得逞，使被害人追索無著，惡性顯然
    不低；再被告已有多數前科，素行不佳，有上開前案紀錄資
    料可參，惟其仍未因屢經刑事偵審程序而知所警惕，復而犯
    下本件犯行，實應責難；惟念及被告終能於本院審理時，體
    認詐騙集團橫行對社會侵害之嚴重性，從而自覺並坦承一切
    犯行，非無悔意，犯後態度尚可等一切情況，量處如主文所
    示之刑，併諭知易科罰金之折算標準，以示懲儆。至公訴人
    於論告時具體求刑判處被告有期徒刑11月等語，惟本件被告
    所為係幫助犯，尚非正犯，且所查獲之上開詐騙集團不法所
    得，總計約略10萬元許，復衡酌同為幫助上開詐騙集團之另
    案被告關趙燕，其所涉如附表編號3 至6 所示之幫助詐欺犯
    行，乃經臺灣臺北地方法院以97年度易字第2065號判處有期
    徒刑3 月確定，有該判決書及關趙燕之前案紀錄表各1 份可
    參（見偵緝卷第35頁、本院卷第35頁），是考量被告之涉案
    罪責程度與法益侵害結果，本院認量處如主文所示之刑已足
    懲示，公訴人所為求刑略嫌過重，末此敘明。
據上論斷，應依刑事訴訟法第273 條之1 第1 項、第299 條第1
項前段，刑法第30條第1 項前段、第2 項、第339 條第1 項、第
47條第1 項、第55條、第41條第1 項前段，刑法施行法第1 條之
1 第1 項、第2 項前段，判決如主文。
本案經檢察官許大偉到庭執行職務
中    華    民    國    98    年    2     月    19    日
                        刑事第四庭  法  官  江振源
以上正本證明與原本無異
如不服本判決，應於判決送達後10日內向本院提出上訴狀（應附
繕本），其未敘述上訴理由者，應於上訴期間屆滿後20日內補提
理由書狀於本院，上訴於臺灣高等法院高雄分院。
中    華    民    國    98    年     2    月     20   日
                                    書記官  潘豐益
附錄本判決論罪科刑法條：
刑法第339條第1項：
意圖為自己或第三人不法之所有，以詐術使人將本人或第三人之
物交付者，處五年以下有期徒刑、拘役或科或併科一千元以下罰
金。
附表：
┌──┬───┬───────────────────────┐
│編號│被害人│受騙經過                                      │
├──┼───┼───────────────────────┤
│1   │己○○│97年2月25日20時許，己○○透過Yahoo奇摩拍賣網站│
│    │      │，以21300元價格，向帳號lsg680912、自稱徐宜宏之│
│    │      │網路賣家，競標購得筆記型電腦1台，己○○因未查 │
│    │      │該筆交易係上開詐騙集團成員所佈騙局，故陷於錯誤│
│    │      │，旋而轉帳該筆款項至前揭被告之臺灣中小企業銀行│
│    │      │竹北分行帳戶內，嗣因己○○遲未收到貨品且發現賣│
│    │      │方失聯，始悉受騙。                            │
├──┼───┼───────────────────────┤
│2   │庚○○│97年2月27日9時57分，庚○○透過Yahoo奇摩拍賣網 │
│    │      │站，以24900元價格及200元運費，向帳號f72627、以│
│    │      │被告之0000000000門號為聯絡方式之網路賣家，競標│
│    │      │購得筆記型電腦1台，庚○○因未查該筆交易係上開 │
│    │      │詐騙集團成員所佈騙局，故陷於錯誤，旋而轉帳該筆│
│    │      │款項至前揭被告帳戶內，嗣因庚○○遲未收到貨品且│
│    │      │發現賣方失聯，始悉受騙。                      │
├──┼───┼───────────────────────┤
│3   │丙○○│97年3月11日8時16分，丙○○代其女友劉杰貞透過  │
│    │      │Yahoo奇摩拍賣網站，以16500元價格及200元運費， │
│    │      │向帳號andyjayw、以被告之0000000000門號為聯絡方│
│    │      │式之網路賣家，競標購得筆記型電腦1台，丙○○因 │
│    │      │未查該筆交易係上開詐騙集團成員所佈騙局，故陷於│
│    │      │錯誤，旋而由丙○○轉帳該筆款項至關趙燕所有之第│
│    │      │一商業銀行三民分行帳戶內（帳號00000000000號； │
│    │      │關趙燕同為販賣帳戶予上開詐騙集團之幫助詐欺犯，│
│    │      │業經臺灣臺北地方法院以97年度易字第2065號判處有│
│    │      │期徒刑3月確定），嗣因丙○○遲未收到貨品且發現 │
│    │      │賣方失聯，始悉受騙。                          │
├──┼───┼───────────────────────┤
│4   │戊○○│97年3月11日8時34分，戊○○透過Yahoo奇摩拍賣網 │
│    │      │站，以12999元價格及250元運費，向帳號vicky19801│
│    │      │028、以被告之0000000000門號為聯絡方式之網路賣 │
│    │      │家，競標購得液晶顯示器1台，戊○○因未查該筆交 │
│    │      │易係上開詐騙集團成員所佈騙局，故陷於錯誤，旋而│
│    │      │轉帳該筆款項至前揭關趙燕帳戶內，嗣因戊○○遲未│
│    │      │收到貨品且發現賣方失聯，始悉受騙。            │
├──┼───┼───────────────────────┤
│5   │乙○○│97年3月間某時，乙○○透過Yahoo奇摩拍賣網站，以│
│    │      │15000元價格，向帳號andyjayw、以被告之000000000│
│    │      │4門號為聯絡方式之網路賣家，競標購得筆記型電腦 │
│    │      │1台，乙○○因未查該筆交易係上開詐騙集團成員所 │
│    │      │佈騙局，故陷於錯誤，旋而轉帳該筆款項至前揭關趙│
│    │      │燕帳戶內，嗣因乙○○遲未收到貨品且發現賣方失聯│
│    │      │，始悉受騙。                                  │
├──┼───┼───────────────────────┤
│6   │丁○○│97年3月11日8時34分，丁○○透過Yahoo奇摩拍賣網 │
│    │      │站，以13200元價格及200元運費，向帳號andyjayw、│
│    │      │以被告之0000000000門號為聯絡方式之網路賣家，競│
│    │      │標購得筆記型電腦1台，丁○○因未查該筆交易係上 │
│    │      │開詐騙集團成員所佈騙局，故陷於錯誤，旋而轉帳該│
│    │      │筆款項至前揭關趙燕帳戶內，嗣因丁○○遲未收到貨│
│    │      │品且發現賣方失聯，始悉受騙。                  │
└──┴───┴───────────────────────┘


司法院資訊處製作；財團法人民間司法改革基金會備份。
